臺灣臺中地方法院刑事判決　　　　　　 96年度交訴字第131號
公　訴　人　臺灣臺中地方法院檢察署檢察官
被　　　告　丁○○
上列被告因公共危險等案件，經公訴人提起公訴（96年度偵字第
7526號、第9666號），被告於準備程序中就被訴事實為有罪之陳
述，經告以簡式審判之旨，並聽取當事人意見後，合議庭裁定由
受命法官獨任進行簡式審判程序，本院判決如下：
    主    文
丁○○服用酒類，不能安全駕駛動力交通工具而駕駛，處拘役伍
拾玖日，如易科罰金，以新臺幣壹仟元折算壹日。又駕駛動力交
通工具肇事，致人受傷而逃逸，處有期徒刑柒月，緩刑貳年。
被訴過失傷害部分公訴不受理。
    犯罪事實
一、丁○○於民國96年3月9日下午2時許，在臺中縣豐原市某處
    飲用保力達酒，已達不能安全駕駛動力交通工具之狀態，竟
    仍於同日下午5時許，駕駛車牌號碼M3-1810號自小客車，沿
    臺中縣烏日鄉○○路復光三巷由東往西方向行駛，嗣於96
    年3月9日下午6時40分許，行經該巷與復光六巷巷口時，應
    注意汽車駕駛人飲用酒類後其吐氣所含酒精濃度超過每公升
    0.25毫克以上者，不得駕車，且汽車行駛時，駕駛人應注意
    車前狀況，並隨時採取必要之安全措施，而依當時情形又無
    不能注意之情事，竟因不勝酒力而疏於注意，撞擊在對向行
    駛之由乙○○所騎乘車牌號碼PU9-188號重機車，乙○○因
    而受有頭部外傷、頭部挫傷、左側肢體多處挫傷及皮下瘀血
    等傷害 (傷害部分業據乙○○撤回告訴，如後述)。丁○○
    明知已肇事致乙○○受傷，竟未下車查看並為必要之救護措
    施，反駕車離開現場而肇事逃逸，並因而將上開乙○○所騎
    乘之機車拖行49公尺始停住。嗣於同日下午7時5分許，丁○○駕駛上開自小客車行至烏日鄉○○路復光三巷36號前，因
    不勝酒力而撞擊丙○○所有停放在路旁之車牌號碼LF-5720
    號自小客車、甲○○所有停放在路旁之車牌號碼PJ-2320號
    自小客車、PV7-685號重機車，並導致車牌號碼PJ-2320號自
    小客車車頭撞擊烏日鄉○○路復光三巷38號大門。嗣經丙○○、甲○○報警查獲。經警對丁○○為酒精濃度測試，每公
    升呼氣含有1.15毫克之酒精成分。
二、案經乙○○訴由臺中縣警察局烏日分局報告臺灣臺中地方法
    院檢察署檢察官偵查起訴，本院改依簡式審判程序審理。
    理    由
壹、有罪部分：
一、訊據被告丁○○對其有於上揭時、地服用酒類不能安全駕駛
    動力交通工具而駕駛，及肇事後致告訴人乙○○受傷而逃逸
    之事實，業於本院審理時供認不諱，核與告訴人乙○○指訴
    及證人丙○○、甲○○證述之情節相符，並有被告經警測試
    其吐氣所含酒精值每公升1.15毫克之酒精測試紀錄紙、道路
    交通事故現場圖、道路交通事故調查報告表、刑法第185 條
    之3案件測試觀察紀錄表、臺中縣警察局舉發違反道路交通
    管理事件通知單各1份、現場照片40張及中山醫學大學附設
    醫院斷證明書1紙在卷足稽。按酒精對中樞神精系統有麻醉
    作用，對人體之影響固因人而異，然多與血液中之酒精濃度
    成正比，通常情形，血液中之酒精濃度在每公升1000毫克（
    即呼氣酒精濃度每公升0.5毫克）時，雖在外觀上無法辨識
    ，但檢查眼睛機能，對反應時間功能均有降低之事實，對一
    般人而言，血液中酒精濃度增加至每公升1000至1500毫克（
    即呼氣酒精濃度約每公升零點0.5至0.75毫克），顯示快感
    、話多、臉色紅潤，每公升1500至2500毫克（即呼氣酒精濃
    度每公升0.75至1.25毫克）時，呈興奮、走路不穩、咬字不
    清，稍有麻痺現象。而道路交通安全規則第114條第2款規定
    汽車駕駛人飲酒後吐氣超過每公升0.25毫克以上者，不得駕
    車，即是基於酒精對人體中樞神經系統有上述之麻醉作用，
    為維護安全駕駛，而為之禁止規定。復查酒精對中樞神精系
    統之麻醉作用，對人體之影響固因人而異，然多與血液中（
    或呼氣中）之酒精濃度成正比，通常情形，呼氣中酒精濃度
    每公升0.55毫克或血液中酒精濃度在百分之0.11以上，參考
    德國、美國之標準，肇事率為一般正常人之10倍，認為已達
    不能安全駕駛之標準，此有法務部於88年5月10日邀集交通
    部、行政院衛生署、內政部警政署、中央警察大學等單位相
    關人員召開之研商訂定刑法第185條之3服用毒品、麻醉藥品
    、酒類或其他相類之物，不能安全駕駛交通工具之認定標準
    會議結論可參。本案被告酒後駕車，為警測出之呼氣中酒精
    濃度達每公升1.15毫克，且其行車中操控力降低，致擦撞告
    訴人乙○○所駕駛之機車，其因飲酒而已嚴重影響其操控駕
    駛之能力，顯見其因飲酒已達不能安全駕駛動力交通工具之
    程度，至為明顯。再者，依現場照片所示，被告所駕駛之自
    用小客車，其前方車燈破損，保險桿破裂，擋風玻璃亦破裂
    ，另告訴人乙○○所駕駛之機車經撞擊後，其倒地之刮地痕
    跡長達49公尺等情，亦有肇事車輛照片、道路交通事故事場
    圖可憑，足見撞擊力量之大，衡諸社會經驗法則，被告顯難
    諉為不知有肇事之情事發生。綜上，足認被告之自白與事實
    相符，事證明確，其上揭公共危險之犯行，洵堪認定。
二、核被告所為，係犯刑法第185條之3之服用酒類不能安全駕駛
    動力交通工具而駕駛罪、刑法第185條之4之肇事逃逸罪。被
    告所犯上開二罪，行為互殊，罪名各別，應分論併罰。又被
    告雖於酒後駕車致使告訴人受有傷害，然經告訴人撤回過失
    傷害罪之告訴 (詳後述)，被告尚無因此依法應負刑事責任
    ，自不得依道路交通管理處罰條例第86條第1項之規定，就
    所犯刑法第185條之3部分加重其刑，併予敘明。爰審酌被告
    飲酒後仍貿然駕車行駛，其酒精濃度高達每公升1.15毫克，
    危害道路交通安全至鉅，且告訴人受傷之程度非輕等一切情
    狀，分別量處如主文所示之刑，酒後駕車犯行部分，並諭知
    易科罰金之折算標準，以示懲儆。被告前未曾受有期徒刑以
    上刑之宣告，有臺灣高等法院被告前案紀錄表及刑案資料查
    註紀錄表各1份在卷足憑，其因一時疏忽致犯本罪，肇事後
    已與告訴人達成和解，有調解書1份附卷足憑，被告經此刑
    之宣告後，應能知所警惕而無再犯之虞，本院因認為就所犯
    刑法第185條之4肇事逃逸罪所宣告之刑，以暫不執行為適當
    ，爰併予宣告緩刑2年，用啟自新。至於刑法第185條之3服
    用酒類不能安全駕駛動力交通工具而駕駛罪，其之立法目的
    在於維護交通安全，以防止交通事故之發生，係偏重於社會
    秩序安全之維護，與刑法第185條之4肇事逃逸罪之立法目的
    ，在於加強救護，減少被害人死傷，促使於肇事後能對被害
    人及時救護，是其除於維護社會安全外，同時著重對被害人
    之保護，二者並不相同。故本案被告與被害人達成和解，依
    刑法第185條之4肇事逃逸罪之立法意旨觀之，本院於審酌是
    否適當為緩刑諭知時，告訴人與被告達成和解後所表達之意
    思，即為重要之考量因素。但刑法第185條之3之罪，告訴人
    有關本案之意見，即非本罪之主要考量因素，故本院就刑法
    第185條之3部分，認以不宣告緩刑為適當，附此敘明。
貳、公訴不受理部分
一、按告訴乃論之罪，告訴人於第一審辯論終結前得撤回其告訴
    ，又告訴經撤回者，應諭知不受理之判決，並得不經言詞辯
    論為之，刑事訴訟法第238條第1項、第303條第3款、第307
    分別定有明文。又告訴乃論之刑事事件於偵查中或第一審法
    院辯論終結前，調解成立，並於調解書上記載當事人同意撤
    回意旨，經法院核定者，視為於調解成立時撤回告訴或自訴
    ，94年5月18日新修訂之鄉鎮市調解條例第28條第2項亦定有
    明文。
二、本件被告前開駕車肇事致告訴人受傷部分，經檢察官依刑法
    第284條第1項前段之過失傷害罪提起公訴，依刑法第287 條
    前段之規定，須告訴乃論。茲被告與告訴人就傷害部分業於
    96年4月16日經台中縣烏日鄉調解委員會調解成立，有該調
    解委員會96年烏鄉調字第097號調解書1份在卷足參。且告訴
    人於上開調解書內已表明不追究被告之刑責，自有撤回對被
    告傷害罪之意思，揆諸首開說明，此部分自應諭知不受理之
    判決。
據上論斷，應依刑事訴訟法第273條之1第1項、第299條第1項前
段、第303條第3款，刑法第185條之3、第185條之4條、第41條第
1項前段、第74條第1項第1款，刑法施行法第1條之1第1項、第2
項但書，判決如主文。
中　　華　　民　　國　　96　　年　　6 　　月　　7 　　日
                  刑事第六庭    法  官  高英賓
上正本證明與原本無異。
如不服本判決，應於送達後十日內向本院提出上訴狀（須附繕
本），上訴於台灣高等法院台中分院。
                                書記官  黃士益
中　　華　　民　　國　　96　　年　　6 　　月　　7 　　日
附錄論罪科刑法條
中華民國刑法第185條之3
服用毒品、麻醉藥品、酒類或其他相類之物，不能安全駕駛動力
交通工具而駕駛者，處1年以下有期徒刑、拘役或3萬元以下罰金
。
中華民國刑法第185條之4
駕駛動力交通工具肇事，致人死傷而逃逸者，處 6 月以上 5 年
以下有期徒刑。
